【裁判字號】    96,訴,2933
【裁判日期】    970125
【裁判案由】    毒品危害防制條例
【裁判全文】
臺灣板橋地方法院刑事判決              96年度訴字第2933號
公  訴  人  臺灣板橋地方法院檢察署檢察官
被      告  甲○○
                    （現在臺灣臺北監獄臺北分監執行中）
選任辯護人  莊明翰律師
上列被告因違反毒品危害防制條例案件，經檢察官提起公訴（96
年度偵緝字第1877號），本院判決如下：
    主  文
本件免訴。
    理  由
一、公訴意旨略以：被告甲○○明知甲基安非他命（起訴書誤載
    為安非他命）為毒品危害防制條例第2 條第2 項第2 款規定
    之第二級毒品，不得販賣、持有，竟基於意圖販賣而持有第
    二級毒品之犯意，於民國95年10月間某日，在臺北縣永和市
    中正橋下，向某真實姓名、年籍不詳綽號「清池」之成年男
    子，購入第二級毒品甲基安非他命6 包（淨重46.1378 公克
    ）而持有之。嗣於96年2 月16日下午6 時20分許，在臺北縣
    三重市○○○街71巷17號前為警查獲，並扣得上開毒品。因
    認被告涉犯毒品危害防制條例第5 條第2 項之意圖販賣而持
    有第二級毒品罪嫌。
二、按犯罪事實應依證據認定之，無證據不得認定犯罪事實，刑
    事訴訟法第154 條第2 項定有明文。又案件曾經判決確定者
    ，應諭知免訴之判決，亦為同法第302 條第1 款所明定，且
    此項訴訟法上所謂一事不再理之原則，關於實質上一罪或裁
    判上一罪，均有其適用。而認定不利於被告之事實，須依積
    極證據，苟積極證據不足為不利於被告事實之認定時，即應
    為有利於被告之認定，更不必有何有利之證據；被告否認犯
    罪事實所持之辯解，縱屬不能成立，仍非有積極證據足以證
    明其犯罪行為，不能遽為有罪之認定（最高法院30年上字第
    816 號及30年上字第1831號判例要旨參照）。
三、公訴人認被告涉犯意圖販賣而持有第二級毒品罪嫌，無非係
    以證人乙○○於偵訊時證稱被告曾電詢其是否需要甲基安非
    他命，及扣案之甲基安非他命6 包（淨重46.1378 公克）數
    量甚多，為論斷之主要依據。至被告何以原無販賣營利之意
    圖，於取得毒品後，始起意販賣之犯罪構成要件，則未見敘
    明。訊據被告雖坦承於前揭時、地向「清池」購入第二級毒
    品甲基安非他命之事實，惟堅決否認涉犯上開罪嫌，辯稱：
    其於電話中僅是與乙○○閒話家常，並未提及毒品，扣案之
    甲基安非他命是其自己要慢慢施用，因「清池」缺現金，一
    次購入6 包較便宜等語。經查：
（一）證人乙○○於本院審理時，就其與被告通話內容及偵訊過
      程，證稱：其於96年2 月間某日，曾接到被告之電話，問
      其近況如何，並詢問其「要不要（臺語）」，被告並未提
      到毒品，但因其甫於96年2 月8 日遭警方查獲施用甲基安
      非他命犯行，且於2 、3 年前曾與被告一起合買過甲基安
      非他命，直覺被告是要找其一起合資購買毒品，乃向被告
      表示不要，偵訊時，檢察官向其追問被告所稱「要不要」
      是要不要什麼，其即表示是甲基安非他命，但從未想過被
      告是要賣其甲基安非他命等語（見本院卷第112 至116 頁
      ）。此與乙○○於檢察官訊問時，證稱：「（問：甲○○
      有無將安非他命送給你或賣給你施用？）沒有。」、「（
      何以96年2 月間你與甲○○有電話聯絡？）他是打電話問
      我要不要安非他命，我跟他說不要……。」、「甲○○有
      無說要以何代價將安非他命交給你？）沒有。」等語互核
      （見偵查卷第116 頁），並無明顯矛盾之處。再者，本案
      乃是查獲被告持有甲基安非他命後，調取被告於96年2 月
      間之電話通聯紀錄，將斯時曾與被告通過電話且具有毒品
      前案紀錄之人逐一約談，經乙○○為上開供詞而成案，此
      觀之偵查卷卷證資料即明。然依上開通聯紀錄所示，被告
      於96年2 月整月間，與乙○○僅聯絡過1 次，且通話時間
      不及2 分鐘（見外附證物第39頁），顯見2 人不常聯絡，
      亦未深入交談。雖被告表示其所稱「要不要」，是詢問乙
      ○○下班後要不要到其住處聊天云云，與證人乙○○之認
      知不同，但彼此既不常聯絡且談話時間甚短，被告所稱其
      不可能突然打電話問乙○○要不要毒品之辯解，洵非無據
      。另，檢察官據上開電話紀錄查訪其他具有毒品前案紀錄
      之人，並未發現被告有與各該他人接洽毒品買賣事宜之事
      證，有卷附偵訊筆錄2 份可佐（見偵查卷第122 、125 頁
      ），則被告辯稱其若有販賣毒品之意，絕無可能僅乙○○
      出面指證之說詞，亦非無憑。從而，證人乙○○既未證稱
      被告欲販售其毒品，被告與之通話的確切內容及真意為何
      ，則有認知上之差異，乙○○之證詞，尚不足據為不利被
      告之認定。
（二）在被告身上扣得之白色結晶體6 包經鑑定結果，檢出甲基
      安非他命成分（淨重46.1378 公克，取樣0.1619公克鑑析
      用罄），有憲兵司令部刑事鑑識中心96年10月12日安鑑字
      第0960001597號鑑定書1 份在卷可稽（見本院卷第64頁）
      。公訴人固以上開毒品數量非少，進而認定被告有販賣之
      意圖，然依行政院衛生署管制藥品管理局91年2 月1 日管
      檢字第102579號函所示：「甲基安非他命最低致死劑量為
      1 公克，若單次使用超過該等劑量即有致死之可能性；長
      期施用成癮者對該等藥物產生耐藥性，其程度因個人體質
      、使用頻率與接觸時間長短而異，可使最低致死劑量增加
      數倍甚至10倍以上。」、「人體每日可耐受之對大劑量，
      受當日使用次數、每次使用劑量、使用密集度及個人耐藥
      性等因素影響，依個案而異。」、「安非他命，若呈鹼基
      （free base） 形態，於室溫會緩慢揮發，呈鹽類（salt
      ）形態則具有相當高的安定度。」（見本院卷第140 頁）
      ，並衡酌扣案之甲基安非他命包裝完整，貯存狀況良好，
      應可保存相當期限，而其數量，與上開函示內容相互以參
      ，若係長期施用，尚在1 人可單獨施用完畢之範圍內，且
      被告為警查獲時所採集之尿液，經以酵素免疫分析法初步
      篩選，再以氣相層析質譜儀分析法確認，呈現安非他命、
      甲基安非他命陽性反應，有本院96年度易字第2147號刑事
      案件偵查卷宗內所附臺北縣政府警察局新莊分局偵辦毒品
      案被移送者姓名及代碼對照表（代碼編號為：H0000000號
      ）、臺灣檢驗科技股份有限公司出具之濫用藥物尿液檢驗
      報告（檢體編號為：H0000000號）各1 份可參，顯見被告
      確有施用甲基安非他命之行為，則被告辯稱扣案之毒品乃
      其自己一次購入，要慢慢施用乙節，尚非全然無據。卷附
      本院96年度易字第2147號判決（見本院卷第58至60頁）之
      承審法官即採信被告之辯詞，認扣案之甲基安非他命與被
      告施用第二級毒品犯行有關，而依主從不可分原則，附隨
      於主刑而同時宣告沒收銷燬之。是僅憑扣案毒品之數量，
      不足推定被告有販賣毒品以營利之意圖。
（三）據上各節，公訴意旨所載犯罪事實，漏未論述被告於取得
      毒品後，另行起意販賣營利之構成要件（按意圖販賣而持
      有毒品罪，必須行為人原無販賣營利之意圖，於購入或因
      其他原因取得毒品後，始另行起意販賣營利始成立，最高
      法院95年度臺上字第3574號判決要旨參照），已有未洽。
      而公訴人所提證據，亦不足證明被告有販賣毒品以營利之
      意圖。兼之，本案並未查獲分裝袋、磅秤等物品，被告是
      否確有販售之意，益徵有疑。雖檢察官指摘被告辯稱每天
      都有施用毒品之說詞，與扣案6 包毒品重量均相近之事實
      相違，然此辯解縱不能成立，本案既乏積極證據，仍不能
      遽為被告有罪之認定。
四、綜上所述，本案無積極證據足認被告持有上開第二級毒品時
    ，有販賣意圖，罪疑唯輕，僅得認定被告乃單純持有。而因
    2 者皆以持有第二級毒品為其基本犯罪事實，僅前者之罪係
    以有販賣之意圖而持有為其加重處罰之條件，本院自應就其
    持有第二級毒品之犯行予以審理（最高法院89年度臺上字第
    2235號判決要旨參照）。又因檢察官已就被告施用第二級毒
    品犯行提起公訴，經本院以96年度易字第2147號判決確定（
    確定日期96年8 月31日），並認定被告持有第二級毒品之低
    度行為為施用之高度行為所吸收，有前揭判決及臺灣高等法
    院被告前案紀錄表（見本院卷第135 頁）各1 份可證，揆諸
    首揭說明，本案業已經判決確定，應諭知免訴之判決。
據上論斷，應依刑事訴訟法第302 條第1 款，判決如主文。
本案經檢察官馬凱蕙到庭執行職務。
中    華    民    國    97    年    1     月    25    日
                  刑事第十四庭  審判長法  官  林海祥
                                      法  官  汪怡君
                                      法  官  許炎灶
上列正本證明與原本無異。
如不服本判決，應於判決送達後十日內敘明上訴理由，向本院提
出上訴狀（應附繕本），上訴於臺灣高等法院。
                                      書記官  屠衛民
中    華    民    國    97    年    1     月    25    日


司法院資訊處製作；財團法人民間司法改革基金會備份。
